最　高　行　政　法　院　判　決　　　　　　　　　　九十一年度判字第七八四號
　　上　訴　人　甲　○
　　被 上訴 人　臺北縣政府
　　代　表　人　乙○○
右當事人間因建築法事件，上訴人對於中華民國九十年四月六日臺北高等行政法院八
十九年度訴字第一五六七號判決，提起上訴，本院判決如左：
　　主  文
上訴駁回。
上訴審訴訟費用由上訴人負擔。
　　理  由
一、本件上訴人在原審起訴主張：上訴人為坐落台北縣永和市○○路三一九巷三號建
    築物之所有權人。被上訴人以上訴人未經申請許可擅自於該址側加高圍牆高度及
    擴張占用面積，高度約為二．五公尺，總長度約十二公尺，認上訴人搭建之行為
    已符合建築法第二十五條規定，遂於八十八年十月二十七日以八八北工使（違）
    字第一二五二一號通知書，命令執行強制拆除該建物。惟上訴人以系爭增建之建
    築物，於七十九年之前已興建，當時被上訴人曾經表示要拆除系爭建築物，但後
    來沒有拆，即表示被上訴人認定上訴人之建築物是合法的。本件建築物既在七十
    九年以前已興建，應有臺灣省違章建築拆除認定基準第二條第九款之適用，得免
    予拆除。該法規雖經廢止，但依「從優」之法理，仍應有其適用，爰請撤銷原處
    分及一再訴願決定等語。
二、被上訴人則以：上訴人所有之合法房屋於六十四年興建，六十五年取得使用執照
    ，系爭建築物雖在七十九年以前興建，但該違章建築物興建之始，高度即超過一
    ．八公尺，因而不符合臺灣省違章建築拆除認定基準第二條第九款之規定。被上
    訴人於七十九年曾執行強制拆除，將該圍牆建築物拆至符合臺灣省違章建築拆除
    認定基準第二條第九款規定之一．八公尺。現上訴人又加蓋至二公尺或二．五公
    尺，且擴張原有占用之面積範圍，經被上訴人所屬工務局於八十八年十月六日派
    員現場勘查屬實，並拍照存證。上訴人又未能檢具依法經申請取得許可之證照以
    實其說，本案確屬違章建築無誤。另上訴人之系爭圍牆建築物興建於防火間隔上
    ，突出於建築線之外，有違建築法第五十一條之規定，被上訴人亦得拆除等詞，
    資為抗辯。
三、原審斟酌全辯論意旨及調查證據之結果以：本件被上訴人之事實主張，有其提出
    之照片及查報資料、拆遷資料為證，應堪信為真實。上訴人雖否認其搭建之違章
    建物高度超過一．八公尺，且謂興建時間早於七十九年以前云云，卻未提出任何
    反證資料以推翻被上訴人所提證據之證明力，自難加以採信。而上訴人主張增建
    系爭建物得免申請許可之行政命令即臺灣省違章建築拆除認定基準，既已於八十
    一年一月十日，因其法源依據「違章建築處理辦法」經廢止，亦併同廢止。上訴
    人又無法證明系爭增建之建築物興建在八十一年十月十日以前，則其主張依該行
    政命令得免申請許可而不構成違章云云，自非可採。又上訴人之圍牆高度亦已逾
    越了上開行政命令所容許之高度，被上訴人依查報結果進行拆除，並無不當。為
    其判斷之基準，據以駁回上訴人在原審之訴。
四、上訴意旨略以：原判決以系爭圍牆確於七十九年以前存在之事實兩造無爭執，然
    於理由指稱上訴人未提反證推翻及無法證明系爭圍牆於八十一年法規廢止前已存
    在而予以駁回，前後理由矛盾，實為違法。又七十九年該址一樓經被上訴人以七
    十九北工建（違）第四九○六號為拆除處分，於八十年五月十五日執行當日，經
    現場界址比對確實屬於私有法定空地，遂及時更正簽報保留未拆除，且經註銷結
    案，證明當時系爭圍牆依臺灣省違章建築拆除認定基準第二條第九款非違建物認
    定免拆，應受到合法權益保障。上訴人辯稱系爭圍牆曾於七十九年執行強制拆除
    乙案，其始終無法出示當時拆除照片及簽認拆除完成銷案文件，且拆除當時亦有
    第三人在場，上訴人舉該案執行官員、永和市秀得里現任里長為證，原判決對於
    上訴人舉證事實未敘明不予採認之理由，有理由不備之違法。因認認原判決有違
    背法令之違誤云云。
五、本院查：原判決認定系爭增建之建築物為違章建築物為兩造所不爭執，並以被上
    訴人主張「於七十九年間即因違章而遭強制拆除至符合規定之高度（一．八公尺
    ），事後上訴人又再度增建至目前之高度，且擴張占用面積，占用到防火隔間，
    突出建築線之外」乙節為可採。核判決理由尚無前後矛盾之情事。上訴意旨稱判
    決理由矛盾，自屬無據。次查原判決依被上訴人查報及現場履勘之資料記載，系
    爭圍牆高度已超過一點八公尺，以該履勘紀錄為公務員製作之公文書，應可採信
    ，認被上訴人所稱系爭增建物已逾越臺灣省違章建築拆除認定基準第二條第九款
    所容許之高度乙事為真實，進而認定被上訴人依查報結果進行拆除，並無不當等
    情。已明其判決之心證理由，自無不合。至上訴人於原審舉該案執行官員、永
    和市秀得里現任里長等為證，原判決雖未明未傳訊之理由，惟查被上訴人稱系
    爭增建物在七十九年曾執行強制拆除，將該圍牆建築物拆至符合臺灣省違章建築
    拆除認定基準第二條第九款規定之一．八公尺，經核與上訴人提出之臺北縣政府
    便條紙所載「．．違反部分已拆除，．．保留部分未拆除（未構成違建認基準）
    ，請依權責逕行處理」相符，足認被上訴人主張上訴人於前開拆除部分後又加蓋
    至二公尺以上乙事，應可採信。故上訴人聲請傳訊證人欲證明「於七十九年間被
    上訴人未拆除系爭增建物，該增建物合於免拆之規定，依信賴保護原則，被上訴
    人不得再予拆除」等待證事實，依前述理由，上訴人所主張之該待證事實為不可
    採已明，已無傳訊證人必要。是原審縱未依上訴人聲請傳訊證人，亦疏未於判決
    理由明未傳訊之理由，然因與判決結果已不生影響，仍應認上訴為無理由。綜
    上，本件上訴為理由，應予駁回。
據上論結，本件上訴為無理由，爰依行政訴訟法第二百五十五條第一項、第九十八條
第三項前段，判決如主文。
中　　華　　民　　國　　九十一　　　年　　　五　　　　月　　　十六　　　日
                    最 高 行 政 法 院  第 一 庭
                                審 判 長 法  官　　　黃　綠　星
                                         法  官      彭  鳳  至
                                         法  官　　　鍾  耀  光
                                         法  官　　　黃　璽　君
                                         法  官　　　廖　宏　明
右  正  本  證  明  與  原  本  無  異
　　　　　　　　　　　　　　　　　　　　 法院書記官　彭　秀　玲
中　　華　　民　　國　　九十一　　　年　　　五　　　　月　　　十七　　　日
